---
title: Crimes violentos em Minas Gerais
format: 
  dashboard:
    scrolling: false
    orientation: rows
server: shiny
---

```{=html}
<style>
    .navbar, .quarto-dashboard #quarto-dashboard-header .navbar .navbar-nav .active {
        background-color: #274862
    }
    .quarto-dashboard #quarto-dashboard-header .navbar .navbar-nav .active {
        border-bottom: 3px solid #fdfefe;
    }
    .bslib-value-box .value-box-title {
        font-size: 0.8rem;
    }
    .card-header, .quarto-dashboard aside.sidebar {
        background-color: #203C52;
        color: #fdfefe;
    }
    .bslib-sidebar-layout>.main {
        background-color: #172C3C;
    }
    .card-header-tabs .nav-link.active {
        background-color: #274862;
        border-bottom-color: #274862;
    }
    .nav-tabs .nav-link.active, .nav-tabs .nav-item.show .nav-link, .nav-link, .nav-link:hover, .nav-link:focus {
        color: #fdfefe;
    }
    .bslib-sidebar-layout>.collapse-toggle, .bslib-sidebar-layout.sidebar-collapsed>.collapse-toggle {
        color: #fdfefe;
    }
    #popCidade {
        background-color: #335A7A;
        border-radius: 3px;
        padding: 4px 9px;
        font-size: small;
    }
    .irs--shiny .irs-from, .irs--shiny .irs-to, .irs--shiny .irs-single {
        background-color: #335A7A;
        padding: 1px 2px;
        font-size: 10px;
    }
    .irs--shiny .irs-grid-pol.small {
        background-color: #000;
    }
    .irs--shiny.irs-with-grid {
        margin-left: 2px;
    }
    .irs--shiny .irs-bar {
        border-top: 1px solid #335A7A;
        border-bottom: 1px solid #335A7A;
        background: #335A7A;
    }
    .bslib-page-fill {
        gap: 0;
    }
    .quarto-dashboard .callout {
        margin-bottom: 12px;
        margin-top: auto;
    }
    div.callout-important.callout {
        border-left: 5px solid #335A7A;
        border-right: 1px solid #335A7A;
        border-top: 1px solid #335A7A;
        border-bottom: 1px solid #335A7A;
    }
    div.callout-important.callout-style-default>.callout-header {
        background-color: #172C3C;
        border-radius: 0 0.375rem 0.375rem 0;
    }
    .callout-btn-toggle {
        display: none !important;
    }
    .cell-output-display:not(.no-overflow-x), .knitsql-table:not(.no-overflow-x) {
        overflow-x: hidden;
    }
    .shiny-input-container .checkbox input:focus, .shiny-input-container .checkbox-inline input:focus {
        box-shadow: none;
    }
    .quarto-dashboard .card .card-toolbar .shiny-input-container {
        flex-direction: row;
    }
    .quarto-dashboard .card .card-toolbar .shiny-input-select {
        width: 165px;
    }
    .card.bslib-value-box[data-full-screen="false"]:hover>*>.bslib-full-screen-enter
    {
        display: none;
    }
    .bslib-card .bslib-navs-card-title {
        flex-direction: row-reverse;
    }
    .dashboard-card-no-title div.card-toolbar.html-fill-item.html-fill-container {
        flex-grow: inherit;
        width: fit-content;
        margin-bottom: auto;
    }
</style>
```

```{r}
#| context: setup
#| output: false

## Carrega pacotes

if(!require('ggplot2'))install.packages("ggplot2");library(ggplot2)
if(!require('dplyr'))install.packages("dplyr");library(dplyr)
if(!require('geobr'))install.packages("geobr");library(geobr)
if(!require('bslib'))install.packages("bslib");library(bslib)
if(!require('plotly'))install.packages("plotly");library(plotly)
if(!require('stringr'))install.packages("stringr");library(stringr)
if(!require('ragg'))install.packages("ragg");library(ragg)
if(!require('quarto'))install.packages("quarto");library(quarto)

cor_azul_escuro <- "#172C3C"
cor_azul <- "#274862"
cor_vermelho <- "#995052"
cor_laranja <- "#D96831"
cor_amarelo <- "#E6B33D"
cor_cards <- cor_vermelho
cor_barras <- cor_vermelho

paleta_cores <- c("#274862", "#48C837", "#3791C8", "#B737C8", "#E6B33D", "#D96831", "#995052")

grupo_habitantes <- 1000
```

```{r}
#| context: setup
#| output: false

## Carrega e transforma os data frames

### Data frame com os dados de criminalidade
dados_totais <- read.csv(gzfile("dados_dash/dados_totais_tratados.csv.gz"), check.names = FALSE, fileEncoding = "UTF-8")

### Data frame com a população dos Municípios
dados_populacao <- read.csv("dados_dash/dados_populacao_completo.csv")

dados_populacao <- dados_populacao |>
  rename(cod_municipio = localidade)


### Data frame com o mapa de Minas Gerais
caminho_mapa <- file.path("dados_dash", "mapa_minas.rds")

mapa_minas <- if (file.exists(caminho_mapa)) {
  message("Carregando mapa_minas via RDS")
  readRDS(caminho_mapa)
} else {
  message("RDS não encontrado — baixando via geobr")
  geobr::read_municipality("MG")
}

if (is.null(mapa_minas)) {
  stop("Falha ao carregar mapa_minas")
}

mapa_minas <- mapa_minas |> 
  mutate(code_muni = as.numeric(substr(mapa_minas$code_muni, start = 1, stop = 6))) |>
  select(code_muni, geom) |>
  rename(cod_municipio = code_muni)

```

```{r}
#| context: setup
#| output: false

## Variáveis importantes

ano_minimo <- min(unique(dados_totais$ano))
ano_maximo <- max(unique(dados_totais$ano))
qtd_ranking <- 10
```

```{r}
#| context: setup

## Cria funções de uso geral

filtra_dataframe <- function(nome_municipio = NULL, categ = NULL, anoIntervalo = NULL, tamanho_cidade = NULL, manter_muni = NULL, tipo_crime = NULL) {
  
  df <- dados_totais
  
  if(!is.null(nome_municipio)) {
    df <- df |>
      filter(municipio == nome_municipio)
  }
  
  if(!identical(tipo_crime, c("Consumado", "Tentado")) & !is.null(tipo_crime)) {
    df <- df |>
    filter(tipo == tipo_crime)
  }

  
  if(!is.null(categ)) {
    df <- df |>
      filter(categoria == categ)
  }
  
  if(!is.null(anoIntervalo)) {
    df <- df |>
      filter(ano >= anoIntervalo[1] & ano <= anoIntervalo[2])
  }
  
  if(!is.null(tamanho_cidade)) {
    
    if(tamanho_cidade != "Todas") {
      
      cod_muni <- dados_populacao
      
      # Verifica o porte da cidade pelo último ano do intervalo escolhido
      if(!is.null(anoIntervalo)) {
        cod_muni <- cod_muni |>
          filter(ano == anoIntervalo[2])
      } else {
        cod_muni <- cod_muni |>
          filter(ano == max(ano))
      }
      
      if(tamanho_cidade == "Grandes") {
        
        cod_muni <- cod_muni |>
        filter(populacao > 500000)
        
      } else if(tamanho_cidade == "Médias") {
        
        cod_muni <- cod_muni |>
        filter(populacao >= 100000 & populacao <= 500000)
        
      } else if(tamanho_cidade == "Pequenas") {
        
        cod_muni <- cod_muni |>
        filter(populacao < 100000)
        
      } else if(tamanho_cidade == "Grandes e médias") {
        cod_muni <- cod_muni |>
        filter(populacao >= 100000)
        
      } else if(tamanho_cidade == "Médias e pequenas") {
        cod_muni <- cod_muni |>
        filter(populacao <= 500000)
        
      }
      
      cod_muni <- cod_muni |>
        pull(cod_municipio)
      
      ## Mantém o município mesmo que esteja abaixo do limite
      if(!is.null(manter_muni)) { 
        manter_cod <- dados_totais |>
          filter(municipio == manter_muni) |>
          pull(cod_municipio) |>
          first()
        
        cod_muni <- c(cod_muni, manter_cod)
      }
      
      df <- df |>
        filter(cod_municipio %in% cod_muni)
    }
  }

  df
}

populacao_cidade <- function(nome_municipio) {
  
  cod_muni <- dados_totais |>
    filter(municipio == nome_municipio) |>
    pull(cod_municipio) |>
    first()
  
  pop <- dados_populacao |>
    filter(ano == max(ano)) |>
    filter(cod_municipio == cod_muni) |>
    pull(populacao)
  
  pop <- format(pop, big.mark = ".")
  pop
}

ranking_populacao <- function(nome_municipio) {
  
  cod_muni <- dados_totais |>
      filter(municipio == nome_municipio) |>
      pull(cod_municipio) |>
      first()
  
  df <- dados_populacao |>
    filter(ano == max(ano)) |>
    arrange(desc(populacao))
  
  pos <- which(df$cod_municipio == cod_muni)
  pos <- paste0(pos, "ª")
  pos
}

texto_informativo <- function(nome_municipio) {
  
  nome <- nome_municipio
  pop <- populacao_cidade(nome_municipio)
  pos <- ranking_populacao(nome_municipio) 
      
  txt <- paste0(nome, " possui ", pop, " hab. e é a ", pos, " cidade mineira com maior população, em ", max(dados_populacao$ano), ".")
  
  txt
}
```

```{r}
#| context: setup

## Cria funções para value boxes

total_crimes <- function(nome_municipio, categ = NULL, anoIntervalo = NULL, tipo_crime = NULL) {
  
  df <- filtra_dataframe(nome_municipio = nome_municipio, categ = categ, anoIntervalo = anoIntervalo, tipo_crime = tipo_crime)

  total <- df |>
    pull(registros) |>
    sum()
  
  total <- format(total, big.mark=".")
  total
}

crimes_rel_habitantes <- function(nome_municipio, categ = NULL, anoIntervalo = NULL, tipo_crime = NULL) {
  
  df <- filtra_dataframe(nome_municipio = nome_municipio, categ = categ, anoIntervalo = anoIntervalo, tipo_crime = tipo_crime)
  
  total <- df |>
    group_by(ano) |>
    reframe(registros = sum(registros)) |>
    pull(registros)
  
  cod_muni <- df |>
    pull(cod_municipio) |>
    first()

  pop <- dados_populacao |>
    filter(cod_municipio == cod_muni)
    
  if(!is.null(anoIntervalo)) {
    pop <- pop |>
      filter(ano >= anoIntervalo[1] & ano <= anoIntervalo[2])
  }
  
  pop <- pop |>
    pull(populacao)
  
  resultado <- sum(total*grupo_habitantes/pop)
  resultado <- round(resultado, 2)
  resultado <- format(resultado, decimal.mark=",")
  resultado
}

media_crimes <- function(nome_municipio, categ = NULL, anoIntervalo = NULL, tipo_crime = NULL) {
  
  df <- filtra_dataframe(nome_municipio = nome_municipio, categ = categ, anoIntervalo = anoIntervalo, tipo_crime = tipo_crime)
  
  media <- df |>
    group_by(ano, mes) |>
    reframe(registros = sum(registros)) |>
    pull(registros) |>
    mean()
  
  media <- round(media, 2)
  media <- format(media, decimal.mark = ",")
  media
}

porc_alteracao_crimes <- function(nome_municipio, categ = NULL, anoIntervalo = NULL, tipo_crime = NULL) {
  
  df <- filtra_dataframe(nome_municipio = nome_municipio, categ = categ, anoIntervalo = anoIntervalo, tipo_crime = tipo_crime)
  
  valores <- df |>
    group_by(ano, mes) |>
    reframe(registros = sum(registros)) |>
    pull(registros) |>
    tail(2)
  
  if(valores[1] == 0) {
    alteracao <- "Indefinida"
  } else {
    alteracao <- (valores[2]-valores[1])/valores[1]
    alteracao <- round(alteracao*100, 2)
    alteracao <- format(alteracao, decimal.mark = ",")
    alteracao <- paste0(alteracao, "%")
  }
  alteracao
}

posicao_abs_municipio <- function(nome_municipio, categ = NULL, anoIntervalo = NULL, tipo_crime = NULL) {
  
  df <- filtra_dataframe(categ = categ, anoIntervalo = anoIntervalo, tipo_crime = tipo_crime)
  
  df <- df |>
    group_by(municipio) |>
    reframe(registros = sum(registros)) |>
    arrange(desc(registros))
  
  posicao <- which(df$municipio == nome_municipio)
  posicao <- paste0(posicao, "º")
  posicao
}

posicao_rel_municipio <- function(nome_municipio, categ = NULL, anoIntervalo = NULL, tipo_crime = NULL) {
  
  df <- filtra_dataframe(categ = categ, anoIntervalo = anoIntervalo, tipo_crime = tipo_crime)
  
  df <- df |>
    group_by(municipio, cod_municipio, ano) |>
    reframe(registros = sum(registros))
    
  df <- df |>
    left_join(dados_populacao, by=c("cod_municipio", "ano"))
  
  df <- df |>
    mutate(registros_rel_habitantes = (registros/populacao)*grupo_habitantes) |>
    group_by(municipio) |>
    reframe(registros_rel_habitantes = sum(registros_rel_habitantes)) |>
    arrange(desc(registros_rel_habitantes))
  
  posicao <- which(df$municipio == nome_municipio)
  posicao <- paste0(posicao, "º")
  posicao
}
```

```{r}
#| context: setup

## Cria data frames para gráficos e tabelas

df_total <- function(nome_municipio, categ = NULL, anoIntervalo = NULL, tipo_crime = NULL) {
  
  df <- filtra_dataframe(nome_municipio = nome_municipio, categ = categ, anoIntervalo = anoIntervalo, tipo_crime = tipo_crime)

  if(is.null(categ)) {
    
    df <- df |>
      select(categoria, registros)
    
    linhas_totais <- df |>
      reframe(registros = sum(registros)) |>
      mutate(categoria = "Total")
  
    df <- rbind(df, linhas_totais)
    
    df <- df |>
      group_by(categoria) |>
      reframe(registros = sum(registros)) |>
      mutate(categoria = reorder(categoria, registros))
    
  } else {
    
    df <- df |>
      select(natureza, registros)
    
    linhas_totais <- df |>
      reframe(registros = sum(registros)) |>
      mutate(natureza = "Total")
    
    df <- rbind(df, linhas_totais) 
    
    df <- df |>
      group_by(natureza) |>
      reframe(registros = sum(registros)) |>
      mutate(natureza = reorder(natureza, registros))
  }
  
  df
}

df_temporal <- function(nome_municipio, categ = NULL, anoIntervalo = NULL, dados_mensais = FALSE, tipo_crime = NULL) {
  
  df <- filtra_dataframe(nome_municipio = nome_municipio, categ = categ, anoIntervalo = anoIntervalo, tipo_crime = tipo_crime)

  if(is.null(categ)) {
    
    if(dados_mensais == TRUE) {
      
      df <- df |>
        select(categoria, registros, ano, mes)
    
      linhas_totais <- df |>
        group_by(mes, ano) |>
        reframe(registros = sum(registros)) |>
        mutate(categoria = "Total")
      
      df <- rbind(df, linhas_totais)
    
      df <- df |>
        group_by(categoria, mes, ano) |>
        reframe(registros = sum(registros)) |>
        arrange(ano, mes) 
      
    } else {
      
      df <- df |>
        select(categoria, registros, ano)
            
      linhas_totais <- df |>
        group_by(ano) |>
        reframe(registros = sum(registros)) |>
        mutate(categoria = "Total")
      
      df <- rbind(df, linhas_totais)
    
      df <- df |>
        group_by(categoria, ano) |>
        reframe(registros = sum(registros)) |>
        arrange(ano)  
    }
    
  } else {
    
    if(dados_mensais == TRUE) {
      
      df <- df |>
        select(natureza, registros, mes, ano)
    
      linhas_totais <- df |>
        group_by(mes, ano) |>
        reframe(registros = sum(registros)) |>
        mutate(natureza = "Total")
    
      df <- rbind(df, linhas_totais) |>
        group_by(natureza, mes, ano) |>
        reframe(registros = sum(registros)) |>
        arrange(ano, mes) 
      
    } else {
      
      df <- df |>
        select(natureza, registros, ano)
    
      linhas_totais <- df |>
        group_by(ano) |>
        reframe(registros = sum(registros)) |>
        mutate(natureza = "Total")
    
      df <- rbind(df, linhas_totais) |>
        group_by(natureza, ano) |>
        reframe(registros = sum(registros)) |>
        arrange(ano) 
    }
     
  }
  
  if(dados_mensais == TRUE) {
    
    df$data <- as.Date(paste(df$ano, df$mes, "01", sep="-"))
    
  } else {
    
    df$data <- as.Date(paste(df$ano, "01", "01", sep="-"))

  }
  
  df
}

df_ranking_crime <- function(nome_municipio, categ = NULL, anoIntervalo = NULL, tipo_crime = NULL, tamanho_cidade = NULL, ordem) {
  
  ## A variável nome_municipio recebido na função é passado como argumento de manter_muni na função que filtra o data frame 
  
  df <- filtra_dataframe(categ = categ, anoIntervalo = anoIntervalo, tipo_crime = tipo_crime, tamanho_cidade = tamanho_cidade, manter_muni = NULL)
  ## Caso queira que o município selecionado não seja filtrado, utilize manter_muni = nome_municipio. Em NULL o município será filtrado (retirado) se não pertencer ao tamanho da cidade escolhido.
  
  df <- df |>
    group_by(municipio, cod_municipio, ano) |>
    reframe(registros = sum(registros))

  
  dados_populacao_filtrada <- dados_populacao
  
  if(!is.null(anoIntervalo)) {
    dados_populacao_filtrada <- dados_populacao_filtrada |>
      filter(ano >= anoIntervalo[1] & ano <= anoIntervalo[2])
  }

  ## Reúne em uma só tabela os dados dos registros e da população por ano. Calcula a taxa (registros relativos a população) por ano e depois soma
  df <- df |>
    left_join(dados_populacao_filtrada, by=c("cod_municipio", "ano")) |>
    mutate(registros_rel_habitantes = (registros/populacao)*grupo_habitantes) |>
    group_by(municipio, cod_municipio) |>
    reframe(registros_rel_habitantes = sum(registros_rel_habitantes), registros = sum(registros)) |>
    arrange(desc(registros_rel_habitantes))

  
  ## Reordena o data.frame de forma ascendente caso a ordem seja "Crescente". Se não for, mantém. 
  if(ordem == "Crescente") {
    df <- df |>
      arrange(registros_rel_habitantes)
  }
  
  qtd_linhas <- ifelse(nrow(df) < qtd_ranking, yes = nrow(df), no = qtd_ranking) 
  
  df_atualizado <- df |>
    head(qtd_linhas) |>
    mutate(pos = seq(1:qtd_linhas))
        
  ## Verifica se o município selecionado está no ranking
  if(nome_municipio %in% df$municipio) {
    pos_municipio <- which(df$municipio == nome_municipio)
    
    if(pos_municipio > qtd_linhas) {
      df_atualizado <- df_atualizado |>
        head(qtd_linhas) |>
        bind_rows(df[pos_municipio,]) |>
        mutate(pos = c(seq(1:(qtd_linhas)), pos_municipio))
    }
  }
  
  ## Arredonda a taxa (registros relativos a população) para duas casas decimais
  df_atualizado <- df_atualizado |>
    mutate(registros_rel_habitantes = round(registros_rel_habitantes,2))
  
  ## Define a mesma posição para taxa (registros relativos a população) iguais
  for(i in 2:nrow(df_atualizado)) {
    if(df_atualizado$registros_rel_habitantes[i] == df_atualizado$registros_rel_habitantes[i-1]) {
      df_atualizado$pos[i] = df_atualizado$pos[i-1]
    }
  }
  
  ## Cria o nome da coluna de acordo com a categoria escolhida
  coluna_taxa <- ""
  if(is.null(categ)) {
    coluna_taxa <- paste0("Crimes violentos por mil hab.")
  } else {
    coluna_taxa <- paste0(categ, " por mil hab.")
  }
  
  df_atualizado <- df_atualizado |>
    relocate(pos) |>
    mutate(registros_rel_habitantes = format(registros_rel_habitantes, big.mark = ".", decimal.mark = ",")) |>
    select(pos, municipio, registros_rel_habitantes) |>
    rename(`#` = pos, `Município` = municipio, "{coluna_taxa}" := registros_rel_habitantes)
   
  df_atualizado 
}

df_ranking_populacao <- function(nome_municipio, anoIntervalo = NULL, tamanho_cidade = NULL, ordem) {
  
  ## A variável nome_municipio recebido na função é passado como argumento de manter_muni na função que filtra o data frame 
  
  df <- filtra_dataframe(anoIntervalo = anoIntervalo, tamanho_cidade = tamanho_cidade, manter_muni = NULL)
  ## Caso queira que o município selecionado não seja filtrado, utilize manter_muni = nome_municipio. Em NULL o município será filtrado (retirado) se não pertencer ao tamanho da cidade escolhido.
  
  dados_populacao_filtrada <- dados_populacao
  
  if(!is.null(anoIntervalo)) {
    dados_populacao_filtrada <- dados_populacao_filtrada |>
      filter(ano >= anoIntervalo[1] & ano <= anoIntervalo[2])
  }
  
  ## Reúne em uma só tabela os dados dos municípios e da população por ano. Depois seleciona apenas o último ano do intervalo de tempo escolhido
  df <- df |>
    left_join(dados_populacao_filtrada, by=c("cod_municipio", "ano")) |>
    group_by(municipio, cod_municipio, populacao, ano) |>
    reframe(registros = sum(registros)) |>
    filter(ano == max(ano)) |>
    arrange(desc(populacao)) 

  ## Reordena o data.frame de forma ascendente caso a ordem seja "Crescente". Se não for, mantém. 
  if(ordem == "Crescente") {
    df <- df |>
      arrange(populacao)
  }
  
 qtd_linhas <- ifelse(nrow(df) < qtd_ranking, yes = nrow(df), no = qtd_ranking) 
  
  df_atualizado <- df |>
    head(qtd_linhas) |>
    mutate(pos = seq(1:qtd_linhas))
        
  ## Verifica se o município selecionado está no ranking
  if(nome_municipio %in% df$municipio) {
    pos_municipio <- which(df$municipio == nome_municipio)

    if(pos_municipio > qtd_linhas) {
      df_atualizado <- df_atualizado |>
        head(qtd_linhas) |>
        bind_rows(df[pos_municipio,]) |>
        mutate(pos = c(seq(1:(qtd_linhas)), pos_municipio))
    }
  }
  
  ## Define a mesma posição para populações iguais
  for(i in 2:nrow(df_atualizado)) {
    if(df_atualizado$populacao[i] == df_atualizado$populacao[i-1]) {
      df_atualizado$pos[i] = df_atualizado$pos[i-1]
    }
  }
  
  ## Cria nome da coluna de população de acordo com o ano
  coluna_populacao <- paste0("População em ", max(df_atualizado$ano))
  
  
  df_atualizado <- df_atualizado |>
    relocate(pos) |>
    mutate(populacao = format(populacao, big.mark = ".")) |>
    select(pos, municipio, populacao) |>
    rename(`#` = pos, `Município` = municipio, "{coluna_populacao}" := populacao)
   
  df_atualizado 
}

df_mapa <- function(categ = NULL, anoIntervalo = NULL, tipo_crime = NULL) {
  
  df <- filtra_dataframe(categ = categ, anoIntervalo = anoIntervalo, tipo_crime = tipo_crime)

  df <- df |>
    group_by(municipio, cod_municipio) |>
    reframe(registros = sum(registros)) |>
    left_join(dados_populacao, by="cod_municipio") |>
    mutate(registros_rel_habitantes = (registros/populacao)*grupo_habitantes)

  df <- left_join(mapa_minas, df, by="cod_municipio")
  
  df
}
```

```{r}
#| context: setup

## Cria gráficos

grafico_barras_natureza <- function(tabela, categ = NULL) {
  
  if(is.null(categ)) {
    gg <- ggplot(data = tabela, aes(x=registros, y=categoria))
  } else {
    gg <- ggplot(data = tabela, aes(x=registros, y=natureza))
  }
  
  gr <- gg +
    geom_col(fill = cor_barras) +
    geom_text(aes(label = registros, x = registros + max(registros)*(0.035), fontface = "bold"), hjust = 0, size = 5) +
    coord_cartesian(xlim = c(0, max(tabela$registros)+max(tabela$registros)*(0.20))) +
    scale_y_discrete(labels = function(x) str_wrap(x, width = 15)) +
    labs(x = NULL, y = NULL) +
    theme(axis.text.y = element_text(size=13, face = "bold"), axis.text.x = element_blank(), panel.grid.major = element_blank(), panel.grid.minor = element_blank(), panel.background = element_blank(), axis.ticks = element_blank()) 
  
  gr
}

grafico_linhas_historico <- function(tabela, categ = NULL) {
  
  if(is.null(categ)) {
    gg <- ggplot(data = tabela, aes(x=data, y=registros, group=categoria, color=categoria, text = paste("Registros:", registros, "<br>Data:", format(data, "%m/%y"), "<br>Categoria:", categoria)))
  } else {
    gg <- ggplot(data = tabela, aes(x=data, y=registros, group=natureza, color=natureza, text = paste("Registros:", registros, "<br>Data:", format(data, "%m/%y"), "<br>Natureza:", natureza)))
  }
  
  gr <- gg +
    geom_line()
  
  if(min(tabela$ano) == max(tabela$ano)) {
    gr <- gr +
      scale_x_date(date_breaks = "1 month", date_labels = "%m") +
      labs(x = "Mês", y = NULL, color = NULL)
  } else {
    gr <- gr +
      scale_x_date(date_breaks = "1 year", date_labels = "%y") +
      labs(x = "Ano", y = NULL, color = NULL)
  }
  
  gr <- gr +
    scale_color_manual(values = paleta_cores) +
    scale_y_continuous(
      breaks = scales::pretty_breaks(), 
      limits = c(0, NA), 
      labels = scales::number_format(accuracy = 1, decimal.mark = ",")) +  # Apenas números inteiros
    theme_minimal()
  
 
  gr_plotly <- ggplotly(gr, tooltip = "text") |>
    layout(xaxis = list(autorange = TRUE), 
           yaxis = list(autorange = TRUE,
                        tickmode = "auto"),
           legend = list(orientation = "h",    # Orientação horizontal
                         x = 0.5,              # Posição centralizada no eixo X
                         y = -0.5,             # Abaixo do gráfico no eixo Y
                         xanchor = "center",   # Âncora da posição no centro
                         yanchor = "top"),      # Âncora da posição no topo
           showlegend = TRUE)     


  # Definir a visibilidade de cada linha
  for (i in seq_along(gr_plotly$x$data)) {
  
    nome_trace <- gr_plotly$x$data[[i]]$name
    
    if (!is.null(nome_trace) && nome_trace == "Total") {
      gr_plotly$x$data[[i]]$visible <- TRUE
    } else {
      gr_plotly$x$data[[i]]$visible <- "legendonly"
    }
  }
  
  gr_plotly
}

grafico_mapa_violencia <- function(tabela) {
  
  gr <- ggplot() +
    geom_sf(data = tabela, aes(fill=registros_rel_habitantes)) +
    scale_fill_gradient(low = "#FFFFFF", high = "#492627", name = "Crimes \npor mil hab.") +
    theme_void()
  
    gr
}

grafico_mapa_localizacao <- function(tabela, nome_municipio) {
  
  tabela <- tabela |>
    mutate(muni_selecionado = ifelse(municipio == nome_municipio, yes=1, no=0)) |>
    select(municipio, geom, muni_selecionado)
  
  gr <- ggplot() +
    geom_sf(data = tabela, fill = "gray90", color = "gray75") +
    geom_sf(data = subset(tabela, municipio == nome_municipio), fill = "blue", color = NA) +
    labs(subtitle = "A cidade selecionada foi preenchida com a cor azul") +
    theme(plot.subtitle = element_text(size=10)) +
    theme_void()
  
  gr
}
```


#  {.sidebar}

```{r}
selectInput("cidade", "Cidade:", choices = unique(dados_totais$municipio), selected = "UBERLANDIA")

sidebarPanel("",
             textOutput("popCidade")
)

selectInput("categoria", "Categoria:", choices = c("Todas", unique(dados_totais$categoria)), selected = "Todas")

sliderInput("ano", "Ano:", value=c(ano_minimo, ano_maximo), min = ano_minimo, max = ano_maximo, sep="", step=TRUE, width="98%")

checkboxGroupInput("tipoCrime", "Crime:", choices = c("Consumado", "Tentado"), inline = TRUE, selected=c("Consumado", "Tentado"))

```

::: {.callout-important collapse="true"}
## Avisos

Fonte dos dados: [Sejusp](https://www.seguranca.mg.gov.br/index.php/transparencia/dados-abertos)

Os dados são reportados mensalmente e se referem aos registros, e não à quantidade de vítimas.

Os dados de feminicídio passaram a ser reportados separadamente de hominício a partir 2025.  

São consideradas: 
Cidades pequenas: menos de 100 mil hab.
Cidades médias: com 100 mil a 500 mil hab.
Cidades grandes: mais de 500 mil hab.

A cidade é classificada de acordo com a população do último ano do intervalo de tempo escolhido.

Caso o intervalo de tempo escolhido seja de um ano, a opção de 'Dados mensais' será automaticamente selecionada e a escala do gráfico mudará de 'ano' para 'mês'.

Os dados da população de 2023 são iguais ao da população de 2022. E os de 2026 são iguais ao da população de 2025.

Dúvidas ou sugestões: petestatisticaufu@gmail.com
:::

# Estatísticas

## Row {height="20%"}

```{r}

value_box(
  title = "Número total de crimes",
  theme = value_box_theme(bg = cor_cards),
  value = textOutput("crimesTotais")
)

```

```{r}

value_box(
  title = "Crimes por mil habitantes",
  theme = value_box_theme(bg = cor_cards),
  value = textOutput("crimesRelativos")
)

```

```{r}

value_box(
  title = "Média mensal de crimes",
  theme = value_box_theme(bg = cor_cards),
  value = textOutput("crimesMediaMensal")
)

```

```{r}

value_box(
  title = "Variação no último mês",
  theme = value_box_theme(bg = cor_cards),
  value = textOutput("crimesVariacao")
)

```

```{r}

value_box(
  title = "Posição absoluta em MG",
  theme = value_box_theme(bg = cor_cards),
  value = textOutput("crimesPosAbsoluta")
)

```

```{r}

value_box(
  title = "Posição relativa em MG",
  theme = value_box_theme(bg = cor_cards),
  value = textOutput("crimesPosRelativa")
)

```

## Row

### Column

```{r}
#| title: Natureza do crime

plotOutput("gr_naturezaCrime")

```

### Column

```{r}
#| content: card-toolbar

checkboxInput("dadosMensais", "Dados mensais", value=FALSE)

```

```{r}
#| title: Dados históricos

plotlyOutput("gr_historicoCrime")

```


# Rankings

## Row {.tabset}

```{r}
#| title: Criminalidade

tableOutput("tb_ranking")

```

```{r}
#| title: População

tableOutput("tb_populacao")

```

```{r}
#| content: card-toolbar

selectInput("pop", "Cidades:", choices = c("Todas", "Grandes", "Médias", "Pequenas", "Grandes e médias", "Médias e pequenas"), selected = "Todas")

selectInput("ordem", "Ordem:", choices = c("Decrescente", "Crescente"), selected = "Decrescente")

```

# Mapas 

## Row {.tabset}

```{r}
#| title: Mapa da violência

plotOutput("gr_mapaViolencia")

```

```{r}
#| title: Localização

plotOutput("gr_localizacao")

```


```{r}
#| context: server

# Variáveis que recebem os inputs do sidebar
cidade_escolhida <- reactive({
  input$cidade
})

categoria_escolhida <- reactive({
  if(input$categoria == "Todas") {
    return (NULL)
  } else {
    input$categoria
  }
})

ano_escolhido <- reactive({
  if(identical(input$ano, c(ano_minimo, ano_maximo))) {
    return (NULL)
  } else {
    input$ano
  }
})

observe({
  x <- input$tipoCrime
  
  if(is.null(x)) {
    x <- c("Consumado", "Tentado")
    updateCheckboxGroupInput(inputId = "tipoCrime", selected = x)
  }
})

tipo_crime_escolhido <- reactive({
  input$tipoCrime
})

# Texto exibido no sidebar
output$popCidade <- renderText({
  texto_informativo(cidade_escolhida())
})
  
# Variável no gráfico de linhas
observe({
  intervalo_ano <- input$ano
  dm <- input$dadosMensais # Observa clique em 'Dados Mensais' 
  
  if(intervalo_ano[1] == intervalo_ano[2]) {
    updateCheckboxInput(inputId = "dadosMensais", value = TRUE)
  }
})

dados_mensais_ativado <- reactive({
  input$dadosMensais
})

# Variáveis em RAKINGS
tamanho_cidade <- reactive({
  input$pop
})

ordem_ranking <- reactive({
  input$ordem
})


# Tabelas para criar gráficos
tab_categoria_temporal <- reactive({df_temporal(nome_municipio = cidade_escolhida(), categ = categoria_escolhida(), anoIntervalo = ano_escolhido(), dados_mensais = dados_mensais_ativado(), tipo_crime = tipo_crime_escolhido())}) 

tab_categoria_total <- reactive({df_total(nome_municipio = cidade_escolhida(), categ = categoria_escolhida(), anoIntervalo = ano_escolhido(), tipo_crime = tipo_crime_escolhido())}) 

tab_mapa <- reactive({df_mapa(categ = categoria_escolhida(), anoIntervalo = ano_escolhido(), tipo_crime = tipo_crime_escolhido())})


# Outputs exibidos em ESTATÍSTICAS
output$crimesTotais <- renderText({
  total_crimes(nome_municipio = cidade_escolhida(), categ = categoria_escolhida(), anoIntervalo = ano_escolhido(), tipo_crime = tipo_crime_escolhido())
})

output$crimesRelativos <- renderText({
  crimes_rel_habitantes(nome_municipio = cidade_escolhida(), categ = categoria_escolhida(), anoIntervalo = ano_escolhido(), tipo_crime = tipo_crime_escolhido())
})

output$crimesMediaMensal <- renderText({
  media_crimes(nome_municipio = cidade_escolhida(), categ = categoria_escolhida(), anoIntervalo = ano_escolhido(), tipo_crime = tipo_crime_escolhido())
})

output$crimesVariacao <- renderText({
  porc_alteracao_crimes(nome_municipio = cidade_escolhida(), categ = categoria_escolhida(), anoIntervalo = ano_escolhido(), tipo_crime = tipo_crime_escolhido())
})

output$crimesPosAbsoluta <- renderText({
  posicao_abs_municipio(nome_municipio = cidade_escolhida(), categ = categoria_escolhida(), anoIntervalo = ano_escolhido(), tipo_crime = tipo_crime_escolhido())
})

output$crimesPosRelativa <- renderText({
  posicao_rel_municipio(nome_municipio = cidade_escolhida(), categ = categoria_escolhida(), anoIntervalo = ano_escolhido(), tipo_crime = tipo_crime_escolhido())
})

output$gr_naturezaCrime <- renderPlot({
  grafico_barras_natureza(tabela = tab_categoria_total(), categ = categoria_escolhida())
})

output$gr_historicoCrime <- renderPlotly({
  grafico_linhas_historico(tabela = tab_categoria_temporal(), categ = categoria_escolhida())
})


# Outputs exibidos em RANKINGS
output$tb_ranking <- renderTable({
  df_ranking_crime(nome_municipio = cidade_escolhida(), categ = categoria_escolhida(), anoIntervalo = ano_escolhido(), tipo_crime = tipo_crime_escolhido(), tamanho_cidade = tamanho_cidade(), ordem = ordem_ranking())
})

output$tb_populacao <- renderTable({
  df_ranking_populacao(nome_municipio = cidade_escolhida(), anoIntervalo = ano_escolhido(), tamanho_cidade = tamanho_cidade(), ordem = ordem_ranking())
})

# Outputs exibidos em MAPAS
output$gr_mapaViolencia <- renderPlot({
  grafico_mapa_violencia(tabela = tab_mapa())
})

output$gr_localizacao <- renderPlot({
  grafico_mapa_localizacao(tabela = tab_mapa(), nome_municipio = cidade_escolhida())
})
```
